臺灣板橋地方法院刑事判決　　　　　　 100年度易字第4055號
公　訴　人　臺灣板橋地方法院檢察署檢察官
被　　　告　黃博駿
上列被告因違反毒品危害防制條例案件，經檢察官提起公訴（10
0 年度偵字第24873 號），被告於準備程序進行中就被訴事實為
有罪之陳述，本院裁定進行簡式審判程序並判決如下：
    主  文
黃博駿持有第三級毒品純質淨重二十公克以上，累犯，處有期徒
刑伍月，如易科罰金，以新臺幣壹仟元折算壹日。扣案之第三級
毒品愷他命伍包（驗餘總純質淨重合計肆佰玖拾壹點壹捌公克）
及上開毒品之外包裝袋伍只均沒收。
    事  實
一、黃博駿前於民國99年間，因持有第三級毒品案件，經臺灣桃
    園地方法院以99年度桃簡字第1678號判決判處有期徒刑3 月
    確定，於100 年5 月10日易科罰金執行完畢。詎其仍不知悔
    改，明知愷他命（Ketamine，俗稱K 他命）係毒品危害防制
    條例所列之第三級毒品，不得非法持有，竟仍基於持有第三
    級毒品愷他命之犯意，陸續於100 年9 月2 日至3 日間、同
    年月7 日至8 日間、同年月13日至14日間（起訴書誤載為10
    0 年9 月2 日、7 日、8 日，業經檢察官當庭更正），在臺
    北市○○○路410 號5 樓君悅酒店包廂內，向真實姓名、年
    籍不詳、綽號「小凱」之成年男子，以每100 公克新臺幣（
    下同）3 萬元之價格，分別購得第三級毒品愷他命200 公克
    （共2 包）、200 公克（共2 包）、100 公克（1 包）後而
    非法持有之。嗣於100 年9 月17日2 時25分許，經海岸巡防
    署海岸巡防總局北部地區巡防局桃園機動查緝隊持本院100
    年度聲搜字第2103號搜索票至董俊廷（涉嫌違反毒品危害防
    制條例案件部分，由臺灣板橋地方法院檢察署檢察官另行偵
    查中）位於新北市○○區○○路2 段208 號3 樓之4 住處執
    行搜索，發現黃博駿站於門外，對黃博駿實施盤查，並當場
    在其所攜帶之牛皮紙袋內扣得上開黃博駿持有之第三級毒品
    愷他命共5 包（驗餘總純質淨重合計491.18公克），始悉上
    情。
二、案經海岸巡防署海岸巡防總局北部地區巡防局移送臺灣板橋
    地方法院檢察署檢察官偵查起訴。
    理  由
一、按除被告所犯為死刑、無期徒刑、最輕本刑為3 年以上有期
    徒刑之罪或高等法院管轄第一審案件者外，於前條第1 項程
    序進行中，被告先就被訴事實為有罪之陳述時，審判長得告
    知被告簡式審判程序之旨，並聽取當事人、代理人、辯護人
    及輔佐人之意見後，裁定進行簡式審判程序，刑事訴訟法第
    273 條之1 第1 項定有明文。本件被告黃博駿所犯毒品危害
    防制條例第11條第5 項之持有第三級毒品純質淨重20公克以
    上之罪，非屬最輕本刑3 年以上有期徒刑之罪，且被告於本
    院100 年12月28日準備程序進行中，已就被訴之事實為有罪
    之陳述，經本院告知被告簡式審判程序之旨後，被告及公訴
    人均同意改依簡式審判程序審理，本院乃依上揭規定，裁定
    本件進行簡式審判程序，合先敘明。
二、上揭犯罪事實，業經被告黃博駿迭於警詢、偵查、本院準備
    程序、審理程序時均坦認不諱（見臺灣板橋地方法院檢察署
    100 年度偵字第24873 號卷第10頁、第31至33頁、第56至第
    57頁、本院卷第24頁反面、第26頁反面、第27頁反面），又
    扣案被告所有之白色結晶5 包，經內政部警政署刑事警察局
    鑑定結果含第三級毒品愷他命成分，驗前總純質淨重合計約
    為491.36公克，因鑑驗取樣0.18公克，驗餘總純質淨重合計
    491.18公克，純度為99％，有該局100 年10月7 日刑鑑字第
    1000124908號鑑定書1 紙在卷可憑（見同上偵查卷第88頁及
    反面），此外，復有扣案物品照片7 張在卷可參（見同上偵
    查卷第19至21頁），足認被告自白應與事實相符，堪予採信
    。綜上，本件事證明確，被告犯行堪以認定，應予依法論科
    。
三、查愷他命為毒品危害防制條例第2 條第2 項第3 款所定之第
    三級毒品，被告持有之第三級毒品愷他命5 包，驗餘總純質
    淨重為491.18公克，足認其原持有之數量已達同條例第11條
    第5 項所定純質淨重20公克以上，是核被告所為，係犯毒品
    危害防制條例第11條第5 項之持有第三級毒品純質淨重20公
    克以上罪。又被告有前開事實欄所載之前科執行紀錄，有臺
    灣高等法院被告前案紀錄表1 份在卷可憑，其於刑之執行完
    畢後，5 年內因故意再犯本件有期徒刑以上之罪，為累犯，
    應依刑法第47條第1 項之規定加重其刑。爰審酌被告前有持
    有第三級毒品前科，其明知愷他命為毒品危害防制條例所定
    之第三級毒品，未經許可不得持有之，仍漠視法令禁制而犯
    本罪，且其持有毒品數量非少，如予流出不但戕害國民身體
    健康，對社會秩序亦有不良影響，惟念其犯後坦承犯行，態
    度尚佳等一切情狀，量處如主文所示之刑，並諭知易科罰金
    之折算標準，以資懲儆。
四、又按毒品危害防制條例第18條第1 項前段所定應予沒收銷燬
    之毒品，以經查獲之第一、二級毒品為限，而毒品依其成癮
    性、濫用性及對社會危害性，共分為四級，上開條例並就製
    造、運輸、販賣、意圖販賣而持有、以非法方法使人施用、
    引誘他人施用及轉讓不同等級之毒品等行為，分別定其處罰
    ，至施用或持有第三、四級毒品，因其可罰性較低，除持有
    第三、四級毒品純質淨重20公克以上者，依98年5 月20日修
    正公布施行之毒品危害防制條例第11條第5 項、第6 項之規
    定應處以刑責以外，其餘情形未設處罰之規定。然鑑於第三
    、四級毒品均係管制藥品，特於同條例第11條之1 明定無正
    當理由，不得擅自持有，另同條例第18條第1 項後段則規定
    查獲之第三、四級毒品，無正當理由而擅自持有者，沒入銷
    燬之。從而，依同條例第18條第1 項後段應沒入銷燬之毒品
    ，專指查獲施用或持有之第三、四級毒品未達純質淨重20公
    克以上而言；倘係查獲製造、運輸、販賣、意圖販賣而持有
    、以非法方法使人施用、引誘他人施用、轉讓第三、四級毒
    品或持有純質淨重20公克以上第三、四級毒品，既屬同條例
    相關法條明文規定處罰之犯罪行為，即非該條項應依行政程
    序沒入銷燬之範圍。又同條例第19條第1 項所定「供犯罪所
    用或因犯罪所得之物」，係指犯第4 條至第9 條、第12條、
    第13條或第14條第1 項、第2 項之罪所用或所得之物，不包
    括毒品本身在內，尚不得援引為沒收第三、四級毒品之依據
    。再同條例對於查獲之製造、運輸、販賣、意圖販賣而持有
    、以非法方法使人施用、引誘他人施用、轉讓第三、四級毒
    品及持有純質淨重20公克以上第三、四級毒品之沒收，並無
    特別規定，如其行為已構成犯罪，則該毒品即屬不受法律保
    護之違禁物，應回歸刑法之適用，依刑法第38條第1 項第1
    款之規定宣告沒收（最高法院96年度臺上字第727 號判決意
    旨參照）。是以，本案查扣之第三級毒品愷他命5 包（驗前
    總純質淨重合計491.36公克，因鑑驗取樣0.18公克，驗餘總
    純質淨重合計491.18公克），均係違禁物，均應依刑法第38
    條第1 項第1 款之規定宣告沒收；至鑑驗用罄之毒品部分，
    因已滅失，自無庸為沒收之諭知。又上開愷他命之外包裝袋
    5 只，係用於包裹毒品，防其裸露、潮濕，便於持有、攜帶
    之用，均為被告所有、供本件犯罪所用之物，業據被告坦認
    在卷，爰均依刑法第38條第1 項第2 款之規定宣告沒收。
據上論斷，應依刑事訴訟法第273 條之1 第1 項、第299 條第1
項前段，毒品危害防制條例第11條第5 項，刑法第11條前段、第
47條第1 項、第41條第1 項前段、第38條第1 項第1 款、第2 款
，判決如主文。
本案經檢察官高智美到庭執行職務。
中    華    民    國   100    年    12    月    30    日
                  刑事第二十庭  法  官  傅明華
以上正本證明與原本無誤。
如不服本判決，應於判決送達後10日內敘明上訴理由，向本院提
出上訴狀 (應附繕本) ，上訴於臺灣高等法院。其未敘述上訴理
由者，應於上訴期間屆滿後20日內向本院補提理由書「切勿逕送
上級法院」。
                                書記官  蔡一如
中    華    民    國   100    年    12    月    30    日
附錄本案論罪科刑法條全文：
毒品危害防制條例第11條
持有第一級毒品者，處3 年以下有期徒刑、拘役或新臺幣5 萬元
以下罰金。
持有第二級毒品者，處2 年以下有期徒刑、拘役或新臺幣3 萬元
以下罰金。
持有第一級毒品純質淨重十公克以上者，處1 年以上7 年以下有
期徒刑，得併科新臺幣1 百萬元以下罰金。
持有第二級毒品純質淨重二十公克以上者，處6 月以上5 年以下
有期徒刑，得併科新臺幣70萬元以下罰金。
持有第三級毒品純質淨重二十公克以上者，處3 年以下有期徒刑
，得併科新臺幣30萬元以下罰金。
持有第四級毒品純質淨重二十公克以上者，處1 年以下有期徒刑
，得併科新臺幣10萬元以下罰金。
持有專供製造或施用第一級、第二級毒品之器具者，處1 年以下
有期徒刑、拘役或新臺幣1 萬元以下罰金。